【裁判字號】    98,交抗,2359
【裁判日期】    981008
【裁判案由】    違反道路交通管理處罰條例
【裁判全文】
臺灣高等法院交通事件裁定            98年度交抗字第2359號
抗  告  人  交通部公路總局新竹區監理所桃園監理站
受處分人    甲○○
                      3號
上列抗告人因受處分人違反道路交通管理處罰條例案件，不服臺
灣桃園地方法院，中華民國98年9月9日所為裁定（98年度交聲字
第2003號），提起抗告，本院裁定如下：
    主  文
抗告駁回。
    理  由
一、抗告意旨略以：酒駕嚴重違反交通安全，威脅他人生命，且
    經政府及媒體大力宣導不得酒後駕駛，受處分人竟酒後駕駛
    ，自應吊扣駕照，以維安全等語。
二、原裁定略以：原處分意旨略以：異議人即受處分人甲○○
    持職業聯結車駕駛執照，於民國98年8 月9日凌晨1時20分許
    ，酒後駕駛車號OH-8256 號自用小客車，行經桃園縣大溪鎮
    桃56線涵洞內為警查獲，經測得其呼氣中所含酒精濃度為每
    公升0.51毫克，已超過法定標準0.25毫克，爰於98 年8月10
    日，以桃監裁罰字第裁52-DB0000000號裁決書裁處罰鍰新臺
    幣（下同）34,500元，吊扣駕駛執照12個月，並應接受道路
    交通安全講習（有關罰鍰及講習部份，業據原審裁判確定）
    等語。異議意旨略以：對原處分罰鍰部分無異議，並已繳
    納罰鍰，然伊係駕駛自用小客車遭罰，理應僅吊扣自用小客
    車駕駛執照，卻吊扣職業聯結車駕照，嚴重影響異議人之工
    作權，請求撤銷原處分等語。經查：異議人甲○○於上開
    時地，酒後駕駛車號OH-8256 號自用小客車等情，為其所是
    認，並有上酒精測定紀錄單、舉發違規通知單等在卷可稽，
    本件違規事實，堪予認定。惟修正後之道路交通管理處罰
    條例第68條規定既將「吊扣」等字刪除，駕駛人受吊扣駕駛
    執照處分時，自不再吊扣其持有各級車類之駕駛執照。且處
    分機關於作成吊扣駕駛執照處分時，應於違反道路交通管理
    事件裁決書處罰主文欄記明應受吊扣之汽車牌照或駕駛執照
    名稱、號碼及吊扣期間，違反道路交通管理事件統一裁罰基
    準及處理細則第43條第2項第3款定有明文，而本件裁決書於
    處罰主文欄僅記載「吊扣駕駛執照12個月」等語，並未記明
    應受吊扣之駕駛執照名稱，與上開細則之規定不符。又本件
    異議人持有之駕駛執照為職業聯結車駕駛執照，係於73年 7
    月25日取得普通小客車駕駛執照，再於76年10月12日換發普
    通大貨車駕駛執照，並於79年9 月10日換發職業大貨車駕駛
    執照，嗣於84年3 月22日換發職業聯結車駕駛執照，有汽車
    駕駛人基本資料1 紙在卷可按，則異議人已無自用小客車駕
    駛執照可供吊扣，倘逕行吊扣其職業聯結車駕駛執照，顯已
    逾越修正後道路交通管理處罰條例第68條之規範意涵及範圍
    ，因認此部分異議，為有理由。從而，原處分諭知吊扣駕駛
    執照12個月部分，於法不合，應予撤銷等語。
三、按汽車駕駛人飲用酒類或其他類似物後其吐氣所含酒精濃度
    超過每公升0.25毫克或血液中酒精濃度超過0.05﹪以上，不
    得駕車，道路交通安全規則第117條第2款定有明文，又汽車
    駕駛人，駕駛汽車經測試檢定酒精濃度超過規定標準，因而
    肇事致人受傷者，處新臺幣（下同）1萬5 千元以上6萬元以
    下罰鍰，並當場移置保管該汽車吊扣其駕駛執照2 年，並應
    接受道路交通安全講習，道路交通管理處罰條例第35條第 1
    項第1款、第24條第1 項第2款，分別定有明文。惟按道路交
    通管理處罰條例第68條於95年3月1日修正施行，修正前之道
    路交通管理處罰條例第68條規定：「汽車駕駛人，因違反本
    條例及道路交通安全規則之規定，受吊扣或吊銷駕駛執照處
    分時，吊扣或吊銷其持有各級車類之駕駛執照」，而修正後
    為：「汽車駕駛人，因違反本條例及道路交通安全規則之規
    定，受吊銷駕駛執照處分時，吊銷其持有各級車類之駕駛執
    照。」即將原條文中之「吊扣或」3 字刪除。查其立法過程
    ，該條文修正前之原提案修正條文為：「汽、機車駕駛人，
    因違反本條例及道路交通安全規則之規定，受吊扣或吊銷駕
    駛執照處分時，吊扣或吊銷其違法或違規當時所駕駛車輛之
    駕駛執照。」交通部雖於委員審查會時表達反對意見，認為
    此修正結果將產生如駕駛人以其領有之聯結車、大客車、大
    貨車駕駛執照駕駛小型車，而有違規酒後駕車、肇事逃逸等
    情時，將無法吊扣或吊銷其所持駕駛執照，以達有效處罰與
    維護道路交通安全之目的，然立法者考量因違規而吊扣駕照
    ，不宜連其他如職業上、生活上所需之駕照一併吊扣，否則
    恐影響人民工作及生活甚鉅，有失之過酷等情，最終協商通
    過之道路交通管理處罰條例第68條，係將「吊扣或」3 字刪
    除（以上立法過程，參見立法院公報94卷48期3430號二冊第
    107至136頁、94卷70期3452號第135至141頁）。顯見立法者
    真意在於汽車駕駛人因違反道路交通管理處罰條例及道路交
    通安全規則之規定，受「吊扣」駕駛執照處分時，僅能「吊
    扣」違規當時所駕駛車輛之駕駛執照，亦即就吊扣駕照之處
    分，為限縮之修正（本院暨所屬法院97年法律座談刑事類第
    40號決議意旨參照）。原審據此，撤銷原處分，並無不合。
    至於抗告意旨以交通安全等考量，認應吊扣駕照，固非無見
    。然未能參酌上開立法過程與旨趣，而影響人民工作權，尚
    不可採。抗告為無理由，應予駁回。
四、據上論結，應依道路交通案件處理辦法第26條，刑事訴訟法
    第412條，裁定如主文。
中    華    民    國    98    年    10    月    8     日
                  刑事第十八庭審判長法  官  吳鴻章
                                    法  官  汪梅芬
                                    法  官  周政達
以上正本證明與原本無異。
不得再抗告。
                                    書記官  廖純瑜
中    華    民    國    98    年    10    月    8     日


司法院資訊處製作；財團法人民間司法改革基金會備份。
